【裁判字號】    98,訴,739
【裁判日期】    980629
【裁判案由】    毒品危害防制條例
【裁判全文】
臺灣板橋地方法院刑事判決               98年度訴字第739號
公  訴  人  臺灣板橋地方法院檢察署檢察官
被      告  甲○○
                  （現另案於臺灣臺北監獄臺北分監執行中）
上列被告因違反毒品危害防制條例案件，經檢察官提起公訴（98
年度毒偵字第1015號），被告於本院準備程序進行中，被告就被
訴之事實為有罪陳述，經告知被告簡式審判程序之旨，並聽取當
事人之意見後，合議庭裁定由受命法官獨任進行簡式審判程序，
本院判決如下：
    主  文
甲○○施用第一級毒品，累犯，處有期徒刑壹年貳月。扣案之第
一級毒品海洛因驗餘淨重零點玖壹柒肆公克及第一級毒品海洛因
殘渣袋參包（袋內殘渣量微無法析離磅秤）沒收銷燬，包裝上開
海洛因之外包裝袋貳只及鏟管壹支，均沒收。
    事實及理由
一、犯罪事實：
(一)甲○○前因施用毒品案件，經本院以87年度毒聲字第2663號
    裁定送觀察、勒戒後，認有繼續施用毒品之傾向，復經本院
    以88年度毒聲字第3137號裁定令入戒治處所施以強制戒治1
    年，嗣強制戒治成效經評定為合格，無繼續戒治之必要，經
    本院以88年度毒聲字第6664號裁定停止戒治，所餘戒治期間
    付保護管束，惟於保護管束期間，再因施用毒品案件，經本
    院以89年度毒聲字第2709號裁定撤銷停止戒治令入戒治處所
    續施以強制戒治，迄至89年11月8 日強制戒治執行完畢，並
    經臺灣板橋地方法院檢察署檢察官以89年度戒毒偵字第831
    號不起訴處分確定。另於91年間因施用毒品案件，經本院以
    91年度毒聲字第3476號裁定令入戒治處所施以強制戒治1 年
    ，迄於93年1 月9 日因毒品危害防制條例修正釋放出所，而
    其施用毒品部分，並經本院以92年度訴緝字第100 號判決判
    處有期徒刑10月、8 月，應執行有期徒刑1 年4 月，於92年
    9 月8 日確定，於94年4 月4 日縮刑期滿執行完畢。又於94
    年間因施用毒品案件，經本院以94年度訴字第2663號判決判
    處有期徒刑10月、4 月，應執行有期徒刑1 年，經撤回上訴
    後確定。復於95年間因施用毒品案件，經本院以95年度易字
    第2319號判決判處有期徒刑6 月，於96年5 月11日確定，上
    開2 罪接續執行，且因均符合減刑條例規定，經減刑後於96
    年9 月27日縮短刑期執行完畢（於本案構成累犯）。
(二)詎甲○○仍不知悔改，明知海洛因、甲基安非他命分別為毒
    品危害防制條例第2 條第2 項第1 款、第2 款所規定之第一
    級、第二級毒品，依法不得施用、持有，竟基於施用第一級
    毒品海洛因及第二級毒品甲基安非他命之犯意，於98年1 月
    22日凌晨5 、6 時許，在臺北縣中和市○○路263 巷8 弄5
    號住處，以將第一級毒品海洛因與第二級毒品甲基安非他命
    混合後，摻入香菸內點燃後吸食之方式，施用海洛因及甲基
    安非他命乙次。嗣於98年1 月22日16時許，在上址住處為警
    查獲，並扣得甲○○所有之第一級毒品海洛因2 包（驗餘淨
    重0.9174公克）、施用後所剩餘之海洛因殘渣袋3 包（袋內
    殘渣量微無法析離磅秤）、注射針筒1 支、安非他命吸食器
    1 組及鏟管1 支。經警採集甲○○之尿液檢體送驗後，呈鴉
    片類及甲基安非他命類陽性反應，始獲悉上情。
(三)案經臺北縣政府警察局新店分局移送臺灣板橋地方法院檢察
    署檢察官偵查起訴，經合議庭裁定以簡式審判程序審理。
二、證據：
(一)被告甲○○於警詢、偵訊及本院訊問、審理時之自白。
(二)臺北縣政府警察局新店分局偵辦毒品危害防制條例案被移送
    者姓名及代碼對照表及臺灣檢驗科技股份有限公司98年2 月
    17日UL/2009/20089號濫用藥物檢驗報告各乙紙。
(三)扣案之第一級毒品海洛因2 包（驗餘淨重0.9174公克）、海
    洛因殘渣袋3 包（袋內殘渣量微無法析離磅秤）、注射針筒
    1 支、安非他命吸食器1 組及鏟管1 支。
(四)交通部民用航空局航空醫務中心98年3 月10日航藥鑑字第09
    81196 號毒品鑑定書1紙。
三、按施用第一、二級毒品為犯罪行為，毒品危害防制條例第10
    條定有處罰明文。故施用第一、二級毒品者，依前揭規定本
    應科以刑罰。惟基於刑事政策，對合於一定條件之施用者，
    則依同條例第20條、第23條之規定，施以觀察、勒戒及強制
    戒治之保安處分。又毒品危害防制條例於92年7 月9 日修正
    公布，自93年1 月9 日施行，其中第20條、第23條將施用毒
    品之刑事處遇程序，區分為「初犯」及「五年內再犯」、「
    五年後再犯」。依其立法理由之說明：「初犯」，經觀察、
    勒戒或強制戒治後，應為不起訴處分或不付審理之裁定；經
    觀察、勒戒或強制戒治執行完畢釋放後，「五年內再犯」者
    ，因其再犯率甚高，原實施之觀察、勒戒及強制戒治既已無
    法收其實效，爰依法追訴或裁定交付審理。至於經觀察、勒
    戒或強制戒治執行完畢釋放後，「五年後再犯」者，前所實
    施之觀察、勒戒或強制戒治已足以遮斷其施用毒品之毒癮，
    為期自新及協助其斷除毒癮，仍適用「初犯」規定，先經觀
    察、勒戒或強制戒治之程序。從而依修正後之規定，僅限於
    「初犯」及「五年後再犯」二種情形，始應先經觀察、勒戒
    或強制戒治程序。倘被告於五年內已再犯，經依法追訴處罰
    ，縱其第三次（或第三次以上）再度施用毒品之時間，在初
    犯經觀察、勒戒或強制戒治執行完畢釋放五年以後，已不合
    於「五年後再犯」之規定，且因已於「五年內再犯」，顯見
    其再犯率甚高，原實施觀察、勒戒或強制戒治，已無法收其
    實效，即應依該條例第10條處罰。至於第三次（或第三次以
    上）施用毒品之時間，是否宜有期間限制？以多久為適宜？
    則分屬刑事政策、專門醫學之範圍，非審判機關所能決定，
    有待循立法途徑解決（最高法院97年第5 次刑事庭會議決定
    要旨可參）。查被告有如事實及理由欄一（一）所示之強制
    戒治執行完畢及於該強制戒治執行完畢5 年內再犯施用毒品
    ，經法院判處罪刑確定等情，有臺灣高等法院被告前案紀錄
    表乙份在卷可稽，被告既曾於強制戒治執行完畢釋放後「5
    年內再犯」施用毒品犯行，且經法院判處罪刑確定，又犯本
    案施用第一、二級毒品之犯行，自非屬毒品危害防制條第20
    條第3 項所定「5 年後再犯」之情形。是被告犯本案施用第
    一、二級毒品之罪，事證明確，應依法論科。
四、核被告甲○○所為，分別係犯毒品危害防制條例第10條第1
    項、第2 項之施用第一級、第二級毒品罪。至被告施用第一
    級及第二級毒品前、後之持有第一級及第二級毒品犯行，為
    其施用之高度行為所吸收，均不另論罪。另被告所犯上開二
    罪，係以一行為觸犯數罪名，屬想像競合，應從一重之施用
    第一級毒品罪處斷。雖公訴意旨認為被告本件所犯施用第一
    級及第二級毒品罪名，係基於各別犯意，行為互殊，應予分
    論併罰，惟查，依據卷附前揭濫用藥物檢驗報告所示，固然
    被告尿液係呈鴉片及甲基安非他命類陽性反應，惟此至多僅
    可證明被告確有施用海洛因及甲基安非他命之事實，並無足
    從據此認定被告究係分別或同時施用海洛因及甲基安非他命
    ，而按非法施用毒品之方式，並無固定模式，不同吸毒族群
    及不同毒品種類，可能有不同的施用方式，被告既堅稱其係
    將上開兩種毒品混合施用，復查無積極證據證明被告係分別
    施用，則依罪證有疑利於被告之原則，自無從將被告所犯上
    開二罪分論併罰。又被告有事實及理由欄一（一）所載之犯
    罪科刑暨刑之執行完畢紀錄，此有前開臺灣高等法院被告前
    案紀錄表乙份在卷可稽，其於有期徒刑之執行完畢後5 年內
    ，故意再犯本件有期徒刑以上之罪，為累犯，應依刑法第47
    條第1 項規定加重其刑。爰審酌被告經強制戒治後，應知所
    惕勵，當知悉施用毒品之危害及其違法性，且已有多次施用
    毒品前科，詎其仍因自制力薄弱，並漠視法令禁制，而再犯
    本案，顯不知悛悔，應嚴予非難，兼衡被告於犯後即能坦承
    犯行，而其施用毒品行為於本質上係屬自我戕害行為，反社
    會性之程度應屬較低等一切情狀，量處如主文所示之刑，以
    資懲儆。扣案之第一級毒品海洛因2 包（驗餘淨重0.9174公
    克）及含海洛因之殘渣袋3 包（袋內殘渣量微無法析離磅秤
    ），均係第一級毒品，不問屬於犯人與否，應依毒品危害防
    制條例第18條第1 項前段規定宣告沒收銷燬之。至包裝上開
    海洛因之外包裝袋2 只（係用於包裹海洛因，防止其裸露、
    潮濕，便於攜帶施用，並非不可分離）及鏟管1 支等物，均
    係被告所有供其施用第一、二級毒品所用之物，業據被告於
    本院訊問時供承在卷（詳本院98年6 月19日準備程序筆錄第
    3 頁），爰併依刑法第38條第1 項第2 款之規定宣告沒收。
    至扣案之注射針筒1 支、安非他命吸食器1 組並非供被告施
    用海洛因或安非他命所用之物，業據被告供承在卷，自無庸
    併予沒收，附此敘明。
五、應依刑事訴訟法第299 條第1 項前段、第273 條之1 第1 項
    、第310 條之2 、第454 條第1 項，毒品危害防制條例第10
    條第1 項、第2 項、第18條第1 項前段，刑法第11條、第47
    條第1 項、第55條、第38條第1 項第2 款，判決如主文。
本案經檢察官吳宗光到庭執行職務。
中    華    民    國    98    年    6     月    29    日
                  刑事第十三庭  法  官  鄭燕璘
以上正本證明與原本無異。
如不服本判決，應於判決送達後10日內，向本院提出上訴書狀，
且上訴書狀應敘述具體理由，而上訴書狀未敘述上訴理由者，應
於上訴期間（即自收受判決書之翌日起算10日）屆滿後20日內補
提理由書。「切勿逕送上級法院」。
                                書記官  陳筱惠
中    華    民    國    98    年    6     月    29    日
附錄本案論罪科刑法條全文：
毒品危害防制條例第10條：
施用第一級毒品者，處6月以上5年以下有期徒刑。
施用第二級毒品者，處3年以下有期徒刑。


司法院資訊處製作；財團法人民間司法改革基金會備份。
